臺灣臺中地方法院刑事判決　　　　　　　　　　　　九十三年度易字第二二四九號
　　公　訴　人　臺灣臺中地方法院檢察署檢察官
　　被　　　告　壬○○
右列被告因詐欺等案件，經檢察官提起公訴（九十三年度核退偵字第二四四號、九十
三年度偵字第七六三一、一○二一二號），被告於準備程序中就被訴事實為有罪之陳
述，經本院合議庭裁定以簡式審判程序判決如左：
    主  文
壬○○連續幫助連續意圖為自己不法之所有，以詐術使人將本人之物交付，累犯，處
有期徒刑捌月。
    事  實
一、壬○○前因竊盜案件，經本院民國八十九年度易字二八二九號判處有期徒刑八月
    確定，入監服刑後，業於九十年七月十五日縮刑期滿執行完畢，詎其仍不知悔改
    ，因缺錢花用，見報紙刊登有收購存摺之廣告，於可預見一般人收購金融帳戶使
    用常與財產犯罪密切相關，其先後出售銀行、郵局等帳戶予素不相識之人使用，
    將可能流為詐騙集團作為「人頭帳戶」之詐騙工具，而連續向多數人施以詐術，
    使受騙之人因陷於錯誤而將金錢匯入該「人頭帳戶」內，竟仍基於幫助真實姓名
    不詳之成年男子（下稱前開成年男子）及另一名真實姓名不詳綽號「小丁」之成
    年男子犯詐欺取財罪之不確定概括犯意，並基於意圖為自己不法之所有之概括犯
    意，撥打電話與前開成年男子及「小丁」聯絡，先後於：(一)九十二年十一月間某
    日，在臺中市○○路不詳處所，將其所有之中國信託商業銀行公益分行（位於臺
    中市○○路○段五三號一樓）帳號第000000000000000號帳戶（
    未扣案）之存摺、印章、提款卡、密碼等物，以新臺幣（下同）一千元之代價出
    售予前開成年男子；(二)九十二年十二月間某日，在其臺中市○○路○段十七巷十
    四弄十號住處，先竊取其同居女友林宜穎所申請而置放於前開住處之臺中英才郵
    局（位於臺中市○○路二○○號）帳號第00000000000000號帳戶
    及第00000000號之郵政劃撥儲金帳戶之存摺、印章、提款卡及密碼等物
    ，得手後並於同日連同壬○○自己申請之臺中英才郵局帳號第00000000
    000000號帳戶及第00000000號郵政儲金劃撥帳戶（均未扣案）之
    存摺、印章、提款卡及密碼等物，合計以五千元之代價出售予「小丁」；(三)九十
    三年一月間某日，在其臺中市○○路○段十七巷十四弄十號住處，竊取其同居女
    友林宜穎申請而置放於前開住處之泛亞銀行臺中南屯分行（位於臺中市○○區○○路一段一八六號）帳號第000000000000號帳戶之存摺、提款卡、
    密碼等物，得手後並於同日以一千五百元代價出售予「小丁」。嗣前開成年男子
    及「小丁」先後取得前開帳戶資料後，前開成年男子即與真實姓名年籍均不詳、
    各自稱為「李國祥」、「錢主任」之二成年男子所組成之詐欺集團，共同基於意
    圖為自己不法所有之犯意聯絡，以附表編號一犯罪方法欄所示之詐術，致戊○○
    陷於錯誤，於附表編號一詐騙時間欄所示時間，將附表編號一詐騙金額欄所示金
    錢轉帳至附表編號一詐騙使用之帳戶欄所示之帳戶內，並遭提領一空；「小丁」
    即與真實姓名年籍均不詳如附表編號二至十犯罪方法欄所示成年人所組成之詐欺
    集團，共同基於意圖為自己不法之所有之概括犯意聯絡，以附表編號二至十犯罪
    方法欄所示之詐術，致附表編號二至十被害人欄之被害人均陷於錯誤，於附表編
    號二至十詐騙時間欄所示時間，將附表編號二至十詐騙金額欄所示金錢，各匯款
    或轉帳至附表編號二至十詐騙使用帳戶欄所示之帳戶內，並均遭提領一空。嗣附
    表編號一至十所示十人發覺有異，報警查獲壬○○，始悉上情。
二、案經臺中市警察局第一、四分局分別報請臺灣臺中地方法院檢察署檢察官偵查起
    訴。
    理  由
一、訊據被告壬○○於本院審理時對於右揭事實坦承不諱，核與林宜穎於警詢、偵查
    中及戊○○、子○○、辛○○、丁○○、丑○○、乙○○、丙○○、庚○○、癸○○、甲○○人於警詢時指述情節相符，並有前開郵局帳戶之客戶歷史交易清單
    、郵政劃撥儲金帳戶對帳單、自動櫃員機交易明細表、郵政劃撥儲金存款收據、
    中國信託商業銀行公益分行對帳單、泛亞銀行臺中南屯分行存摺存款往來明細查
    詢單、報紙廣告等影本附卷可稽。且衡諸金融機構存款帳戶，事關存戶個人財產
    權益之保障，一般人均有妥為保管防阻他人任意使用之認識，縱使特殊情況偶有
    交付他人使用之需，亦必然深入瞭解用途後再行提供以使用，方符常情，且存款
    帳戶之存摺、印章、提款卡及密碼等物倘落入不明人士手中，極易被利用為與財
    產有關之犯罪工具，此為吾人依一般生活認知所易於體察之常識，又邇來利用退
    稅、刮刮樂、融資廣告及行動電話簡訊名義詐欺取財之犯罪類型層出不窮，該等
    犯罪，多數均為避免身分曝光而利用人頭帳戶作為出入帳戶，並經媒體廣為披載
    ，被告於本案行為時已成年、係屬智力成熟之人，對此應知之甚詳，竟仍將附表
    編號一詐騙使用帳戶欄所示帳戶及附表編號二至十詐騙使用帳戶欄所示帳戶之存
    摺、印章、提款卡、密碼，各交付並告知前開成年男子及「小丁」，且前開成年
    男子組成之詐欺集團及「小丁」組成之詐欺集團果然均據以為犯詐欺取財罪之出
    入帳戶使用，足見被告有容任前開成年男子、「小丁」利用前開帳戶犯詐欺取財
    罪之不確定故意，甚為明確。是被告自白核與事實相符，得為證據，且足堪採信
    ，本案事證明確，被告右揭犯行，洵堪認定，應依法論科。
二、論罪科刑：
  (一)按刑法上之幫助犯，係指以幫助之意思，對於正犯資以助力，而未參與實施犯罪
    之行為者而言（最高法院四十九年臺上字第七七號判例意旨參照）。是核被告壬○○所為，就竊取林宜穎前開帳戶之存摺、印章、提款卡及密碼之犯行部分，係
    犯刑法第三百二十條第一項之竊盜罪；就提供前開銀行及郵局帳戶存摺、提款卡
    、印章、密碼等物，作為前開成年男子及「小丁」遂行前開詐欺取財犯行之工具
    ，以利前開詐欺取財目的達成之犯行部分，被告本身並未參與實施前開詐欺取財
    之犯行，依刑法第三十條第一項規定，被告此部分所為，係犯刑法第三百三十九
    條第一項詐欺取財罪之幫助犯。
  (二)前開成年男子與真實姓名年籍均不詳、各自稱為「李國祥」、「錢主任」之二成
    年男子組成之詐欺集團而為之前開詐欺取財犯行，及「小丁」與真實姓名年籍均
    不詳如附表編號二至十犯罪方法欄所示成年人組成之詐欺集團而為之前開詐欺取
    財犯行，均各有犯意聯絡及行為分擔，固均各為共同正犯，惟幫助犯係從犯，從
    屬正犯而成立，刑法上既無「共同幫助」之情，當亦無「幫助共同」之可言（司
    法院廳刑一字第一一○四號函亦同此見解），附此敘明。
  (三)按連續幫助與幫助連續為不同之犯罪態樣，如基於概括犯意，多次幫助他人犯罪
    ，為連續幫助，該幫助者有多次犯罪行為；如以一幫助行為，幫助他人連續犯罪
    ，則為幫助連續，就幫助犯而言，僅有一次犯罪行為；如幫助者以多次幫助行為
    幫助他人連續犯罪，則為連續幫助連續，該幫助犯及被幫助之正犯，均有多次之
    犯罪行為。「小丁」組成之詐欺集團所為如附表編號二至十所示之多次詐欺取財
    犯行，時間緊接，犯罪構成要件相同，顯係基於同一概括犯意而為之，應屬連續
    犯詐欺取財既遂罪，則被告係犯幫助連續詐欺取財罪。
  (四)被告先後多次幫助前開成年男子及「小丁」詐欺取財犯行，及先後多次竊取林宜
    穎前開帳戶之竊盜犯行，各時間緊接，各觸犯構成要件相同之罪，顯各係基於同
    一概括犯意而為之，各為連續犯，均應依刑法第五十六條之規定論以一罪，並均
    加重其刑。
  (五)被告所犯連續幫助連續詐欺取財罪、連續竊盜罪間，有方法、結果之牽連關係，
    為牽連犯，應依刑法第五十五條之規定從一重依連續幫助連續詐欺取財罪處斷。
  (六)被告幫助他人犯詐欺取財既遂罪，為從犯，本院衡其犯罪情節較正犯為輕，爰依
    刑法第三十條第二項之規定，按正犯之刑減輕之，並於前揭連續犯之規定加重其
    刑後，再依法減輕之。
  (七)被告前因竊盜案件，經本院八十九年度易字二八二九號判處有期徒刑八月確定，
    入監服刑後，業於九十年七月十五日縮刑期滿執行完畢，有卷附臺灣高等法院被
    告全國前案紀錄表及臺灣臺中地方法院檢察署刑案資料查註紀錄表各一份可憑，
    其受有期徒刑之執行完畢，五年以內再犯本件有期徒刑以上之罪，為累犯，應依
    法加重其刑，並應與前述連續犯加重其刑之規定遞加重其刑後，再與前述從犯減
    輕其刑之規定先加後減之。
  (八)爰審酌被告年輕力盛，不思循正當途逕賺取財物，竟竊取他人財物圖不勞而獲，
    且其恣意帳戶供他人非法使用，非但助長社會犯罪風氣，更導致犯罪偵查困難，
    致附表編號一至十之被害人遭詐騙而受有損害，其行為殊屬不該，應予非難，惟
    念及被告本身並未實際參與本件詐欺取財犯行之實施，對於破壞金融交易秩序及
    社會治安之責難性遠較不法詐取他人財物之人為低，暨其犯後坦承全部犯行、態
    度尚佳等一切情狀，量處如主文所示之刑，以示懲儆。
據上論斷，應依刑事訴訟法第二百七十三條之一第一項、第二百九十九條第一項前段
，刑法第五十六條、第三十條第二項、第三百二十條第一項、第三百三十九條第一項
、第五十五條、第四十七條，罰金罰鍰提高標準條例第一條前段，判決如主文。
本案經檢察官己○○到庭執行職務。
中      華      民      國      九十三      年    十二    月    三十    日
                                    臺灣臺中地方法院刑事第三庭
                                        法  官 何世全
右正本證明與原本無異。
如不服本判決，應於判決送達後十日內向本院提出上訴狀，上訴於臺灣高等法院臺中
分院( 須附繕本 )。
                                        書記官
中      華      民      國      九十三      年    十二    月    三十    日
~g2vj7；
附表：（金錢單位均為新臺幣）
┌──┬───┬──────┬─────────┬──────────────┬─────────────┐
│編號│被害人│ 詐騙時間   │  詐 騙 金 額     │    犯  罪  方  法          │     詐 騙 使 用 帳 戶    │
├──┼───┼──────┼─────────┼──────────────┼─────────────┤
│ 一 │戊○○│九十三年一月│九十八萬五千零八十│由真實姓名年籍不詳自稱為臺北│壬○○之中國信託商業銀行公│
│    │      │一日        │一元              │市刑警大隊警員「李國祥」之成│益分行帳號第00000000000000│
│    │      │            │                  │年男子撥打電話給戊○○，詐稱│7號帳戶                   │
│    │      │            │                  │戊○○之金融卡遭冒領，戊○○│         │
│    │      │            │                  │誤信為真而依「李國祥」指示，│                          │
│    │      │            │                  │再撥打電話與真實姓名年籍不詳│                          │
│    │      │            │                  │自稱「防盜保密金融局」「錢主│                          │
│    │      │            │                  │任」之成年男子聯繫，並依「錢│                          │
│    │      │            │                  │主任」指示至自動櫃員機操作提│                          │
│    │      │            │                  │款卡，致戊○○自其所有第一銀│                          │
│    │      │            │                  │行帳號第0000000000000000號帳│                          │
│    │      │            │                  │戶轉出九筆各九萬九千八百九十│                          │
│    │      │            │                  │八元及一筆為八萬五千九百九十│                          │
│    │      │       │                  │九元至壬○○之後列中國信託商│                          │
│    │      │            │                  │業銀行公益分行帳戶內。      │                          │
├──┼───┼──────┼─────────┼──────────────┼─────────────┤
│ 二 │子○○│於九十二年十│五十六萬四千八百元│子○○見報紙刊登之貸款廣告，│壬○○之郵政劃撥儲金帳戶第│
│    │      │二月二十四日│                  │撥打電話與真實姓名年籍不詳自│00000000號帳戶            │
│    │      │迄同年月二十│                  │稱「吳佩琪」之成年女子聯絡，│                          │
│    │      │六日        │                  │致子○○誤信為真而依「吳佩琪│                          │
│    │      │            │                  │」之指示將十一筆金錢（依序為│                          │
│    │      │            │                  │一萬二千八百元、二萬五千元、│                          │
│    │      │            │                  │二萬五千元、四萬元、一萬二千│                          │
│    │      │            │                  │元、六萬元、六萬元、十二萬元│                          │
│    │      │            │                  │、七萬元、二萬元、十二萬元）│                          │
│    │      │            │                  │匯款至壬○○之後列郵政劃撥儲│                          │
│    │      │            │                  │金帳戶內。                  │                          │
├──┼───┼──────┼─────────┼──────────────┼─────────────┤
│ 三 │辛○○│九十三年一月│十四萬六千一百六十│由真實姓名年籍不詳自稱為上海│壬○○之臺中英才郵局帳號第│
│    │      │三日        │元                │銀行之成年女子撥打電話給湯珮│00000000000000號帳戶      │
│    │      │            │                  │琳，詐稱辛○○之金融卡遭偽卡│                          │
│    │      │            │                  │集團側錄製成偽卡，辛○○誤信│                 │
│    │      │            │                  │為真而依前開成年女子指示，先│                          │
│    │      │            │                  │後再撥打電話與真實姓名年籍不│                          │
│    │      │            │                  │詳自稱「陳姓」警察之成年男子│                          │
│    │      │            │                  │及稱自稱係「金控中心」主任「│                          │
│    │      │            │                  │張志誠」之成年男子聯繫，並依│                          │
│    │      │            │                  │「張志誠」指示至自動櫃員機操│                          │
│    │      │            │                  │作提款卡，致辛○○自其所有土│                          │
│    │      │            │                  │地銀行帳號第0000000000000000│                          │
│    │      │            │                  │號帳戶轉出九萬九千九百八十八│                          │
│    │ │            │                  │元、自其所有復華銀行帳號第08│                          │
│    │      │            │                  │00000000000000號帳戶轉出四萬│                          │
│    │      │            │                  │六千一百七十二元至壬○○之後│                          │
│    │      │            │                  │列郵局帳戶內。              │                          │
├──┼───┼──────┼─────────┼──────────────┼─────────────┤
│ 四 │丁○○│九十三年一月│三十三萬一千七百五│由真實姓名年籍不詳自稱為上海│壬○○之臺中英才郵局帳號第│
│    │      │四日        │十四元            │銀行之成年女子撥打電話給侯淑│000000000000號帳戶        │
│    │      │            │                  │綺，詐稱丁○○之金融卡遭偽卡│                          │
│    │      │            │                  │集團側錄製成偽卡，丁○○誤信│                          │
│    │      │            │ │為真而依前開成年女子指示，先│                          │
│    │      │            │                  │後再撥打電話與真實姓名年籍不│                          │
│    │      │            │                  │詳自稱警察之成年男子及稱自稱│                          │
│    │      │            │                  │係「金融局緊急處理中心」職員│                          │
│    │      │            │                  │之成年男子聯繫，並依該自稱「│                          │
│    │      │            │                  │金融局緊急處理中心」職員之成│                          │
│    │      │            │                  │年男子指示至自動櫃員機操作提│                          │
│    │      │            │                  │款卡，致丁○○自其所有臺灣銀│                          │
│    │      │            │                  │行帳號第000000000000號帳戶轉│                          │
│    │      │            │                  │出三筆各九萬九千九百八十八元│                         │
│    │      │            │                  │、自其所有屏東中正路郵局帳號│                          │
│    │      │            │                  │第00000000000000號帳戶轉出三│                          │
│    │      │            │                  │萬一千七百九十元至壬○○之後│                          │
│    │      │            │                  │列郵局帳戶內。              │                          │
├──┼───┼──────┼─────────┼──────────────┼─────────────┤
│ 五 │丑○○│於九十三年一│十六萬三千二百五  │丑○○見報紙刊登代辦現金卡廣│林宜穎之郵政劃撥儲金帳戶第│
│    │      │月十二日迄同│十元              │告，撥打電話與真實姓名年籍不│00000000號帳戶            │
│    │      │年月十六日  │                  │詳自稱誠泰銀行專員「李善昌」│                          │
│    │      │            │                  │之成年男子聯絡，致丑○○誤信│                          │
│ │      │            │                  │為真而依「李善昌」之指示，匯│                          │
│    │      │            │                  │款十五筆金錢（依序為四千元、│                          │
│    │      │            │                  │四千元、四千元、一萬元、五千│                          │
│    │      │            │                  │元、一萬元、一萬二千元、六千│                          │
│    │      │            │                  │八百元、一萬四千五百元、一萬│                          │
│    │      │            │                  │四千五百元、一萬五千元、二萬│                          │
│    │      │            │                  │一千四百五十元、一萬六千元、│                          │
│    │      │            │                  │一萬六千元、一萬元）至林宜穎│                          │
│    │      │            │                  │之後列郵政劃撥儲金帳戶內。  │                          │
├──┼───┼──────┼─────────┼──────────────┼─────────────┤
│ 六 │乙○○│九十三年一月│一萬二千七百元    │乙○○見報紙刊登之貸款廣告，│林宜穎之郵政劃撥儲金帳戶第│
│    │      │十三日      │                  │撥打電話與真實姓名年籍不詳自│00000000號帳戶            │
│    │      │            │                  │稱「梁沛如」之成年女子聯絡，│                          │
│    │      │            │                  │致乙○○誤信為真而依「梁沛如│                          │
│    │      │            │                  │」之指示，將一萬二千七百元匯│                          │
│    │      │            │                  │款至林宜穎之後列郵政劃撥儲金│                          │
│    │      │            │                  │帳戶內。                    │                          │
├──┼───┼──────┼─────────┼──────────────┼─────────────┤
│ 七 │丙○○│九十三年二月│十九萬九千九百六  │由真實姓名年籍不詳自稱為上海│林宜穎之臺中英才郵局第0021│
│    │      │二日        │十六元            │銀行之成年女子撥打電話給林素│0000000000號帳戶          │
│    │      │            │                  │密，詐稱丙○○之金融卡遭偽卡│                          │
│    │      │            │                  │集團側錄製成偽卡，丙○○誤信│                          │
│    │      │            │                  │為真而依前開成年女子指示，先│                          │
│    │      │            │                  │後再撥打電話與真實姓名年籍不│                          │
│    │      │            │                  │詳自稱警察之成年男子及稱自稱│                          │
│    │      │            │                  │係「金融局緊急處理中心」職員│                          │
│    │      │            │                  │之成年男子聯繫，並依該自稱「│                          │
│    │      │            │                  │金融局緊急處理中心」職員之成│                          │
│    │      │            │                  │年男子指示至自動櫃員機操作提│                          │
│    │      │            │                  │款卡，致丙○○自其所有臺北公│                          │
│    │      │            │                  │館郵局帳號第00000000000000號│                          │
│    │      │            │                  │帳戶轉出二筆各九萬九千九百八│                          │
│    │      │            │                  │十三元之金錢至林宜穎之後列郵│                          │
│    │      │            │                  │局帳戶內。                  │                          │
├──┼───┼──────┼─────────┼──────────────┼─────────────┤
│ 八 │庚○○│九十三年二月│五萬九千九百四十三│由真實姓名年籍不詳自稱為上海│同右                      │
│    │      │二日        │元                │銀行之成年人撥打電話給庚○○│                          │
│    │      │            │                 │，詐稱庚○○之金融卡遭偽卡集│                          │
│    │      │            │                  │團側錄製成偽卡，庚○○誤信為│                          │
│    │      │            │                  │真而依前開成年人指示至自動櫃│                          │
│    │      │            │                  │員機操作提款卡，致庚○○自其│                          │
│    │      │            │                  │所有郵局帳號第00000000000000│                          │
│    │      │            │                  │號帳戶轉出二萬二千零八十八元│                          │
│    │      │            │                  │、自其所有大眾銀行帳號第0210│                          │
│    │      │            │                  │00000000000號帳戶轉出三萬七 │                          │
│    │      │            │                  │千八百五十五元至林宜穎之後列│                          │
│    │      │            │                  │郵局帳戶內。             │                          │
├──┼───┼──────┼─────────┼──────────────┼─────────────┤
│ 九 │癸○○│於九十三年二│三萬九千五百七十  │癸○○見報紙刊登應徵作業員廣│林宜穎之泛亞銀行臺中南屯分│
│    │      │月二十五日迄│二元              │告，撥打電話與真實姓名年籍不│行帳號第000000000000號帳戶│
│    │      │同年月二十六│                  │詳之成年男子聯絡，該成年男子│                          │
│    │      │日          │                  │詐稱須先確認癸○○之年籍資料│                          │
│    │      │            │                  │，致癸○○誤信為真而依該成年│                          │
│    │      │            │                  │男子之指示至自動櫃員機操作提│                          │
│    │      │            │                  │款卡，致癸○○自其所有彰化銀│                          │
│    │      │            │                  │行帳號第0000000000000000號帳│       │
│    │      │            │                  │戶轉出一萬九千三百七十元、自│                          │
│    │      │            │                  │其所有郵局帳號第000000000000│                          │
│    │      │            │                  │5000號帳戶轉出二萬零二百零二│                          │
│    │      │            │                  │元至林宜穎之後列泛亞銀行帳戶│                          │
│    │      │            │                  │內。                        │                          │
├──┼───┼──────┼─────────┼──────────────┼─────────────┤
│ 十 │甲○○│九十三年二月│一萬一千五百五十元│甲○○見報紙刊登應徵作業員廣│同右                      │
│    │      │二十六日    │                  │告，撥打電話與真實姓名年籍不│                          │
│    │      │            │                  │詳自稱「林先生」之成年男子聯│                          │
│    │      │     │                  │絡，「林先生」詐稱須先確認王│                          │
│    │      │            │                  │夢雯之年籍資料，致甲○○誤信│                          │
│    │      │            │                  │為真而依「林先生」指示至自動│                          │
│    │      │            │                  │櫃員機操作提款卡，致甲○○自│                          │
│    │      │            │                  │其所有新豐郵局帳號第00000000│                          │
│    │      │            │                  │183252號帳戶轉出一萬一千五百│                          │
│    │      │            │                  │五十元至林宜穎之後列泛亞銀行│                          │
│    │      │            │                  │帳戶內。                    │                          │
└──┴───┴──────┴─────────┴──────────────┴─────────────┘
（以下空白）
附錄論罪科刑法條：
刑法第三百三十九條第一項
意圖為自己或第三人不法之所有，以詐術使人將本人或第三人之物交付者，處五年以
下有期徒刑、拘役或科或併科一千元以下罰金。
刑法第三百二十條：
意圖為自己或第三人不法之所有，而竊取他人之動產者，為竊盜罪，處五年以下有期
徒刑、拘役或五百元以下罰金。
